最高法院刑事判決　　　　　　　　　　　　　　　八十七年度台上字第三五二七號
　　上　訴　人　甲○○
　　選任辯護人　王通顯律師
右上訴人因貪污案件，不服台灣高等法院中華民國八十七年一月二十三日第二審更審
判決（八十六年度上更(二)字第九七六號，起訴案號：台灣板橋地方法院檢察署八十四
年度偵字第八二五三號），提起上訴，本院判決如左：
    主  文
上訴駁回。
    理  由
按刑事訴訟法第三百七十七條規定，上訴於第三審法院，非以判決違背法令為理由，
不得為之。是提起第三審上訴，應以原判決違背法令為理由，係屬法定要件。如果上
訴理由狀並未依據卷內訴訟資料，具體指摘原判決不適用何種法則或如何適用不當，
或所指摘原判決違法情事，顯與法律規定得為第三審上訴理由之違法情形，不相適合
時，均應認其上訴為違背法律上之程式，予以駁回。又證據之取捨及其證據之證明力
如何，由事實審法院自由判斷，此項自由判斷職權之行使，倘係基於吾人日常生活經
驗所得之定則者，即屬合於經驗法則。苟本於理則上當然之定則所為之論斷，即為合
乎論理法則，均不容任意指為違背法令。再認定犯罪事實所憑之證據，並不以直接證
據為限，間接證據亦包括在內。審理事實之法院，綜合卷內之直接、間接證據，本於
推理作用，於通常一般之人均不致有所懷疑，得確信其為真實之程度者，即非不得據
之為被告有罪之認定。原判決綜核被害人鄭正雄、鄭川田之指訴、證人聶耀勤、呂芳
仲之證述、卷附上訴人甲○○與聶耀勤電話中對話之錄音帶及錄音譯文，以及台灣電
力股份有限公司（下稱台電公司）民國八十五年五月八日電業字第八五○五－○三四
四號函件暨八十六年十二月八日電業字第八六一一－○五八四號函等證據，認定上訴
人利用金來恩有限公司（設台北縣土城市○○路○段三一八巷二十四號之一）申請線
路遷移，預定於八十四年一月二十四日施工，其於同年月二十三日中午，前往分發停
電通知之職務上機會藉口金來恩有限公司電表箱上之ＣＴ線脫落，涉嫌竊電可獲舉發
獎金，向被害人鄭正雄、鄭川田詐取財物未得逞之事實，所為應成立行為時貪污治罪
條例（八十一年七月十七日修正公布）第五條第一項第二款、第二項之罪犯行，論處
上訴人依據法令從事公務之人員，利用職務上之機會詐取財物未遂罪刑，已詳其所
憑之證據及認定之理由，並指駁、說明台電公司為公營事業機關，其依法令從事於該
公司職務之人員，自應認為刑法上之公務員。上訴人係台電公司台北南區營業處土城
營業所線路裝修員（負責線路架設、抄電表、收電費、電費催繳、停電拆表、發停電
通知、復電之處理等工作），為依據法令從事公務之人員。其竟以金來恩有限公司有
竊電嫌疑，以不向台電公司舉發竊電為詞，向被害人索取相當於竊電舉發獎金數額百
分之十一金錢，顯係利用職務上之機會詐取財物至明。復在判決理由內指駁上訴人否
認犯罪及其各項辯解，何以係卸責之詞，不足採信，綦詳。所為論斷，均有卷存訴訟
資料，可資覆按，從形式上觀察，並無違背法令之情形存在。上訴意旨主張上訴人並
無索取金錢之意圖，原判決有理由不備，不適用法則、採證違背證據法則、及有應調
查之證據未予調查之違背法令云云。對原審取捨證據與自由判斷證據證明力之職權合
法行使，以及判決內已有論說明之事項，憑自己之說詞，漫指其非利用職務上之機
會，亦未施用詐術云云，遽加爭辯，泛指其為違法，再為單純事實上之爭執，要非適
法之第三審上訴理由。是上訴意旨所指摘原判決違法情事，殊與法律規定得為第三審
上訴理由之違法情形，不相適合。衡以前開說明，其上訴為違背法律上之程式，應予
駁回。
據上論結，應依刑事訴訟法第三百九十五條前段，判決如主文。
中      華      民      國    八十七    年      十      月    二十二    日
                              最高法院刑事第八庭
                                  審判長法官  紀  俊  乾
                                        法官  楊  商  江
                                        法官  黃  正  興
                                        法官  陳  宗  鎮
                                        法官  劉  介  民
      右正本證明與原本無異
                                              書  記  官
中      華      民      國    八十七    年      十      月    二十七    日
